---
title: "Ecuaciones diferenciales"
format: html
editor: visual
---

```{r}
install.packages("deSolve")
library(deSolve)
library(ggplot2)
```

r tasa de crecimiento K tasa de ataque e Eficiencia m Moratlidad

```{r}
modelo_lago<-function(t, state,parameters)
  {with(as.list(c(state, parameters)),{
    dx<-r*x*(1-x/K)-a*x*y
    dy<-e*a*x*y-m*y
  
  return(list(c(dx, dy)))
  })
}  
```

establecer parametros y condiciones

```{r}
params <- c(r=1.2, K=50, a=0.1, e=0.4, m=0.4)
estado_inicial<-c(x=20, y=5)
tiempo<-seq(0,100,by=0.1)
```

resolución

```{r}
out<-as.data.frame(ode(y=estado_inicial, times=tiempo, func = modelo_lago, parms = params))
```

visualización

```{r}
ggplot(out, aes(x=time))+
  geom_line(aes(y=x, color="Algas (Presa)"), linewidth = 1)+
  geom_line(aes(y = y,color="Dafnias (Depredador)"),linewidth = 1)+
  labs(title="Dinámica estabilizada: Presa-Depredador",
       x="Días",y="Biomasa",color="Especie")+
  theme_minimal()
```

Analisís de datos (interpretación)

```{r}
max_presa<-max(out$x)
max_presa
summary(out)
tiempo_pico<-out$time[which.max(out$y)]
tiempo_pico
```

Creación de simulación de uso de pesticidas en la población Vamos a cambiar los parametros sin cambiar el modelo

```{r}
params_impacto<-c(r=0.5, K=50, a=0.02, e=0.4, m=0.5)
estado_inicial<-c(x=20, y=5)
tiempo<-seq(0,100, by=0.1)
```

resolución 2

```{r}
out_impacto<-as.data.frame(ode(y=estado_inicial, times=tiempo,func=modelo_lago,parms = params_impacto))
```

Graficamos ambos escenarios

```{r}
#gráfica sistema sano
plot(out$time, out$x, type="l", col="forestgreen", lwd=2,
     ylim=c(0, 60), main="Comparativa de Salud del ecosistema",
     xlab="Días", ylab="Biomasa(Individuos)")
lines(out$time, out$y, col="firebrick", lwd=2)

#grafica sistema impactado
lines(out_impacto$time, out_impacto$x, col="forestgreen", lwd=2, lty=2)
lines(out_impacto$time, out_impacto$y, col="forestgreen", lwd=2, lty=2)

#leyendas
legend("topright",
      legend=c("Algas(Sano)", "Dafnias(Sano)", "Algas(Impacto)", "Dafnias(Impacto)"),
      col=c("forestgreen", "firebrick", "forestgreen", "firebrick"),
      lty=c(1,1,2,2), lwd = 2, cex = 0.8)
```

Interpretación:El modelo muestra una dinámica presa-depredador entre algas y dafnias donde ambas poblaciones presentan oscilaciones iniciales hasta alcanzar un equilibrio cercano a 10 unidades de biomasa, indicando un ecosistema estable donde ambas especies pueden coexistir. Las algas comienzan con una biomasa de 20 y las dafnias de 5; posteriormente, las dafnias alcanzan un pico cercano a 13 unidades mientras las algas disminuyen temporalmente antes de estabilizarse.

En el escenario con impacto por pesticidas, disminuye el crecimiento de las algas y aumenta la mortalidad de las dafnias. Como consecuencia, las dafnias disminuyen hasta valores cercanos a 0, mientras las algas crecen excesivamente hasta aproximarse a 50 unidades, equivalente a la capacidad de carga. Esto refleja un desequilibrio ecológico causado por la alteración de las interacciones entre especies.
