---
title: "Modelo de regresión logistica"
author: "Vianey Camacho"
format: html
editor: visual
Date: 02-03-26
---

```{r}
install.packages("vegan")
library(vegan)
```
Cargamos dos datasets de ejemplo en el entorno: uno de especies y otro de variables ambientales.
```{r}
data(varespec); data(varechem)
```

Usos de los datos varechem
```{r}
df<-varechem
```

Crear variable binaria: ¿hay Cladonia fimbriata en el sitio?
Creamos una variable binaria que indica si la especie Cladfimb está presente (1) o ausente (0).
varespec$Cladfimb → abundancia de esa especie.

> 0 → si aparece al menos una vez.

ifelse() → asigna 1 si está presente, 0 si no.

df$presencia → guarda el resultado en el dataframe.
```{r}
df$presencia <- ifelse(varespec$Cladfimb > 0, 1, 0)
```

Modelo logístico. Ajustamos un modelo logístico para analizar si el pH del suelo influye en la presencia de la especie.
```{r}
modelo1 <- glm(presencia ~ pH, data = df, family = binomial)
```

Resultados
```{r}
summary(modelo1)
```
Convertimos los coeficientes del modelo logístico a odds ratios para facilitar su interpretación.
```{r}
exp(coef(modelo1)) # Odds Ratios
```
¿Qué tan bien predice el modelo?
Convertimos las probabilidades predichas por el modelo en presencia/ausencia y comparamos con los valores reales.
básicamente comparas:

lo que realmente pasa en los datos

lo que el modelo cree que debería pasar
```{r}
predichos <- ifelse(fitted(modelo1) > 0.5, 1, 0)
table(Real = df$presencia, Predicho = predichos)
```
Pseudo R2 de McFadden (equivalente al R2 en regresión logística)
Calculamos una medida de ajuste del modelo, similar a un pseudo-R², para ver qué tanto explica el modelo.
```{r}
1 - (modelo1$deviance / modelo1$null.deviance)
```
Interpretación final:
Se transformó la abundancia de la especie Cladfimb en presencia (1) o ausencia (0) y se ajustó un modelo logístico en R para evaluar si el pH del suelo influye en su presencia. Luego se calcularon odds ratios, se evaluaron las predicciones del modelo y su capacidad de clasificación.

El valor 0.3640529 es un pseudo-R², lo que indica que el modelo explica ≈36% de la variación en la presencia de la especie. En resumen: el pH tiene efecto, pero no explica todo el patrón de distribución.

Los resultados del modelo logístico indican que el pH del suelo influye en la probabilidad de presencia de Cladonia fimbriata en los sitios analizados. La conversión de los coeficientes a odds ratios muestra cómo cambios en el pH modifican la probabilidad de que la especie esté presente, mientras que la matriz de predicción y el pseudo-R² permiten evaluar qué tan bien el modelo explica y predice su presencia o ausencia.