---
title: "Pyoyecto final: Análisis BSTS de sitios contaminados en México"
author: "C.C.Vianey, M.P.Elis, M.R.Dafne"
date: "2026-05-11"
output:
  html_document:
    df_print: paged
---
Bloque de configuración para controlar como se muestran los chunks en el código al general el html o pdf.
```{r setup, include=FALSE}
knitr::opts_chunk$set(echo = TRUE)
```

Introducción:
En este análisi se utilizarán datos de sitios contaminados registrados entre 2014 y 2024 para evaluar el comportamiento temporal del número de sitios contaminados en México mediante un modelo BSTS. Se considerará como periodo pre intervención los años 2014-2019, mientras que el periodo asociado a la pandemia de COVID-19 corresponderá a 2020 y 2021, evaluando posteriormente el comportamiento post intervención entre 2022 y 2024.


```{r}
#Cargar librerías 
library(CausalImpact)
library(zoo)
library(dplyr)
library(tidyverse)
library(imputeTS)
```


Cargar datos obtenidos de https://www.datos.gob.mx/dataset/sitios_contaminados-por-tipo-de-contaminante

Cargar base de datos 
```{r}
datos <- read.csv(
  "sitios_contaminados_tipo_contaminante.csv",
  stringsAsFactors = FALSE
)
#Visualizar primeras filas
head(datos)

#Revisar estructura
str(datos)
```



Limpiar los datos, revisando los valores faltantes y eliminar registros duplicados
```{r}
colSums(is.na(datos))
datos <- distinct(datos)
```


Convertir variables a númerico y ordenar
```{r}
datos <- datos %>%
  mutate(
    anio = as.numeric(anio),
    numero_sitios = as.numeric(numero_sitios)
  ) %>%
  arrange(anio)
```

Eliminar filas sin datos en variables clave y el resumen estadistico
```{r}
datos <- datos %>%
  drop_na(anio, numero_sitios)
summary(datos)
```

Verificar frecuencia temporal

```{r}
sort(unique(datos$anio))
```

Crear serie temporal
```{r}
serie <- datos %>%
  group_by(anio) %>%
  summarise(
    total_sitios = sum(
      numero_sitios,
      na.rm = TRUE
    )
  )
print(serie)
```

Manejo de valores faltantes, cantidad de NA y aplicar filtro de Kalman 
```{r}
sum(is.na(serie$total_sitios))

serie$total_sitios <- na_kalman(
  serie$total_sitios,
  model = "StructTS"
)
```

*Definir periodos pre y post intervención*
Se considerará el periodo 2020-2021 como etapa de intervención debido a los cambios asociados a la pandemia de COVID-19, los cuales pudieron influir en las actividades industriales, económicas y de monitoreo ambiental relacionadas con los sitios contaminados en México.

El periodo 2014-2019 se utilizará como referencia pre intervención para representar el comportamiento previo a la pandemia, mientras que el periodo 2022-2024 permitirá evaluar el comportamiento posterior y posibles cambios en la tendencia temporal de los sitios contaminados registrados.
```{r}
pre_period <- c(2014, 2019)
post_period <- c(2020, 2024)
```


Crear zoo series
```{r}
y <- zoo(
  serie$total_sitios,
  serie$anio
)
```



Ejecutar el modelo
```{r}
impacto <- CausalImpact(
  y,
  pre.period = pre_period,
  post.period = post_period
)
```



Resultados
```{r}
summary(impacto)

summary(impacto, "report")

plot(impacto)
```

El modelo BSTS compara el comportamiento esperado del número de sitios contaminados después de 2020 respecto a la tendencia observada antes de la pandemia.

Si el modelo detecta diferencias importantes entre los valores observados y los valores predichos, esto puede indicar un posible efecto asociado al periodo de intervención.

Además, el análisis permite observar cambios acumulados y tendencias posteriores al periodo asociado a la pandemia.