---
title: "Ejercicio 2 de Poisson"
author: "Vianey Camacho"
format: html
editor: visual
Date: 25-02-26
---

```{r}
library(tidyverse)
```

```{r}
install.packages("sp")
library(sp)
install.packages("rworldmap")
library(rworldmap)
```

Vamos a llamar al entorno los datos

```{r}
fires <- read_csv("SUOMI_VIIRS_C2_Central_America_7d.csv")
```

Filtramos los registros para quedarnos solo con incendios de confianza nominal y alta, y convertimos la fecha de adquisición al formato de fecha. filter() → te quedas solo con datos confiables (nominal, high)

mutate() → transformas acq_date a formato fecha

%\>% → encadena pasos en R (flujo de operaciones tipo “haz esto y luego esto”).

```{r}
fires<-fires%>%
filter(confidence %in% c("nominal", "high")) %>%
mutate(acq_date = as.Date(acq_date))
```

Asignar pais a cad apunto de fuego Convertimos las coordenadas de los incendios en puntos espaciales y los superponemos con el mapa mundial para identificar en qué país ocurrió cada incendio. select(longitude, latitude) → tomas las coordenadas de cada incendio

SpatialPoints() → las conviertes en puntos geográficos

getMap() → cargas un mapa del mundo

over() → ves en qué polígono (país) cae cada punto

fires\$pais \<- ... → guardas el país de cada incendio en el dataset

```{r}
coords <- fires %>% select(longitude, latitude)

puntos <- SpatialPoints(coords,
proj4string = CRS("+proj=longlat +datum=WGS84"))

mapa_mundo <- getMap(resolution = "low")

proj4string(mapa_mundo) <- proj4string(puntos)

pais_asignado <- over(puntos, mapa_mundo)

fires$pais <- pais_asignado$ADMIN
```

Eliminar puntos en el océano o sin país asignado

```{r}
fires <- fires %>% filter(!is.na(pais))
```

Agrupar por país y día

```{r}
conteo <- fires %>%
group_by(pais, acq_date) %>%
summarise(
n_incendios = n(),
frp_media = mean(frp),
brillo_med = mean(bright_ti4),
prop_noche = mean(daynight == "N"),
.groups = "drop"
)
```

Ver estructura

```{r}
print(conteo)
```

n de observaciones

```{r}
nrow(conteo)
```

Modelo Poisson. Identificamos los países presentes en los datos para ver cuál queda como categoría de referencia.

```{r}
#Identifica el país de referencia
levels(factor(conteo$pais))
```

Convertimos la fecha en una variable numérica (días desde el inicio del registro) y ajustamos un modelo Poisson para analizar qué factores explican el número de incendios.

```{r}
#Cambia de numerico a fecha
conteo <- conteo %>%
mutate(dia = as.numeric(acq_date - min(acq_date)) + 1)
modelo <- glm(n_incendios ~ pais + acq_date + frp_media + prop_noche,

family = poisson(link = "log"),
data = conteo)
```

Mostramos el resumen del modelos para ver los coeficientes y la signifacnia de las variables

```{r}
summary(modelo)
```

Calculamos la exponencial de los coeficientes del modelo para interpretarlos como efectos multiplicativos en el número de incendios.

```{r}
exp(coef(modelo))
```

Intepretación final: Se limpiaron y organizaron los datos de incendios, asignando cada punto de fuego a su país y agrupando los registros por país y día para obtener el número de incendios y algunas variables promedio. Después se ajustó un modelo de Poisson en R, adecuado para datos de conteo, para evaluar cómo el país, la fecha, la intensidad del fuego (FRP) y la proporción de incendios nocturnos se relacionan con la cantidad de incendios. Finalmente, al exponenciar los coeficientes se interpretan como efectos multiplicativos sobre el número esperado de incendios.

Es decir, los resultados del modelo de Poisson muestran que el número de incendios varía según el país, el tiempo, la intensidad del fuego (FRP) y la proporción de incendios nocturnos. Al interpretar los coeficientes exponenciados, se observa que estos factores modifican multiplicativamente la cantidad esperada de incendios, lo que indica que las diferencias espaciales y las condiciones de detección influyen en la frecuencia de incendios registrados.
