---
title: "Ejercicio 1 de poisson"
format: html
editor: visual
---

```{r}
install.packages("tidyverse")
library (tidyverse)
```

Calcular la probabilidad de ver exactamente 4 jaguares

```{r}
dpois(x = 4, lambda = 2)
```

Probabilidad de ver MÁS DE 3 jaguares P(X \> 3)

lambda = 2 → en promedio se esperan 2 jaguares por observación.

q = 3 → el punto de corte es 3 jaguares.

lower.tail = FALSE → calcula la probabilidad de más de 3, no de 0-3.

```{r}
ppois(q = 3, lambda = 2, lower.tail = FALSE)
```

Generar una serie de tiempo aletorio de avistamientos (12 meses)

```{r}
avistamientos_mes <- rpois(n = 12, lambda = 2)
plot(avistamientos_mes, type = "b", main = "Avistamientos Mensuales Estimados")
```

Visualización comparativa Calculamos y graficamos la distribución de Poisson para diferentes tasas promedio (λ) para ver cómo cambia la probabilidad del número de eventos. λ = 1 → la mayor probabilidad está en 0–1 eventos (casi nunca verías muchos jaguares).

λ = 4 → la mayor probabilidad está alrededor de 3–5 eventos.

λ = 10 → la distribución se mueve hacia más eventos (alrededor de 9–11).

```{r}
library(ggplot2)
# Crear datos para lambda = 1, 4 y 10
x <- 0:20
df <- data.frame(
x = rep(x, 3),
prob = c(dpois(x, 1), dpois(x, 4), dpois(x, 10)),
lambda = factor(rep(c(1, 4, 10), each = 21))
)
# Graficar
ggplot(df, aes(x = x, y = prob, fill = lambda)) +
geom_col(position = "dodge") +
labs(title = "Distribución de Poisson con diferentes tasas (lambda)",
     x = "Número de eventos", y = "Probabilidad") +
theme_minimal()
```

Leer el archivo

```{r}
fires<-read.csv("SUOMI_VIIRS_C2_Central_America_7d.csv")
```

Filtrar solo detecciones confiables Plancharlo es como pasarlo por encima para que no se dupliquen los objetos. Filtramos los datos para quedarnos solo con incendios con confianza nominal o alta, es decir limpiar el dataset, para quitar registros poco confiables.

```{r}
fires <- fires %>%
filter(confidence %in% c("nominal", "high"))
```

Convertir fecha. Convertimos la fecha a formato fecha y extraemos mes y año de cada incendio.

```{r}
fires <- fires %>%
mutate(acq_date = as.Date(acq_date),
mes = month(acq_date),
año = year(acq_date))
```

Ver la estructura en la base de datos

```{r}
str(fires$acq_date)
```

Contar incendios por día (esta es tu variable respuesta Y). Agrupamos los incendios por día y momento del día (día/noche) y calculamos el número de incendios y su FRP promedio.

```{r}
conteo_diario <- fires %>%
filter(confidence %in% c("nominal", "high")) %>%
mutate(acq_date = as.Date(acq_date),
dia = as.numeric(acq_date - min(acq_date)) + 1) %>%
group_by(dia, daynight) %>%
summarise(
n_incendios = n(),
frp_media = mean(frp),
.groups = "drop")
```

Modelo de Poisson. Ajustamos un modelo de Poisson para analizar si el momento del día (día/noche) y la intensidad del fuego (FRP) influyen en el número de incendios.

```{r}
modelo <- glm(n_incendios ~ daynight + frp_media,
family = poisson(link = "log"),
data = conteo_diario)
```

¿El número de incendios detectados en Centroamérica durante 7 días depende del momento del día (día/noche) y de la intensidad del fuego (FRP)?

Mostramos el resumen del modelo de Poisson para ver los coeficientes y la significancia de las variables.

```{r}
summary(modelo)
```

Como tenemos un modelo de POsisson debemos interpretar los coefiientes

Calculamos la exponencial de los coeficientes para interpretarlos como efectos multiplicativos en el número de incendios.

```{r}
exp(coef(modelo)) # interpretar coeficientes
```

Interpretación final: Los resultados del modelo de Poisson indican que el número de incendios detectados depende del momento del día y de la intensidad del fuego (FRP). Al interpretar los coeficientes exponenciados, se observa que cambios en la intensidad del fuego y la diferencia entre día y noche modifican multiplicativamente la cantidad esperada de incendios, lo que sugiere que condiciones con mayor FRP y el periodo del día influyen en la frecuencia de detecciones de incendios.

Intercept (1.5) → número de incendios esperados de referencia.

daynightN (1.63) → el momento del día importa: más incendios ocurren en la noche.

frp_media (1.05) → la intensidad del fuego también importa, pero el efecto es menor: cada aumento en FRP aumenta ligeramente los incendios esperados.
